【裁判字號】    98,審訴,3728
【裁判日期】    980812
【裁判案由】    清償借款
【裁判全文】
臺灣臺北地方法院民事判決            98年度審訴字第3728號
    原      告  永豐商業銀行股份有限公司
    法定代理人  丙○○
    訴訟代理人  戊○○
    被      告  甲○○
                乙○○
                丁○○
上列當事人間清償借款事件，經本院於中華民國98 年8月10日言
詞辯論終結，判決如下：
    主  文
被告甲○○、丁○○應連帶給付原告新台幣壹佰拾萬陸仟壹佰
貳拾元，及自民國八十三年十月四日起至清償日止，按年息百
分之十點七五計算之利息，暨自民國八十三年十月四日起至清償
日止，按上開利率百分之二十計算之違約金。
被告甲○○、丁○○、乙○○應連帶給付原告新台幣壹佰肆拾壹
萬伍仟肆佰柒拾伍元，及自民國八十二年一月三日起至清償日止
，按年息百分之十五計算之利息，暨自民國八十二年二月三日起
至清償日止，其逾期在六個月以內者，按上開利率百分之十，逾
期超過六個月者，按上開利率百分之二十計算之違約金。
訴訟費用新台幣壹萬仟伍佰貳拾貳元由被告甲○○、丁○○連
帶負擔，其餘新台幣壹萬肆仟陸佰伍拾伍元由被告甲○○、丁○○、乙○○連帶負擔。
本判決第一項於原告以新台幣肆拾萬元為被告甲○○、丁○○
供擔保後，得假執行。
本判決第二項於原告以新台幣肆拾柒萬元為被告甲○○、丁○○
、乙○○供擔保後，得假執行。
    事實及理由
甲、程序方面：
一、本件依兩造簽訂之約定書第12條約定，雙方合意以臺灣臺北
    地方法院為第一審管轄法院，故本院自有管轄權。又本件被
    告未於言詞辯論期日到場，核無民事訴訟法第386 條所列各
    款情形，應依原告之聲請，由其一造辯論而為判決。
二、按因合併而消滅之公司，其權利義務，應由合併後存續或另
    立之公司承受。公司法第319 條準用同法第75條規定，定有
    明文。查原台北區中小企業銀行股份有限公司於民國87年2
    月11日更名為台北國際商業銀行股份有限公司（下稱台北商
    銀），嗣於95年11月13日經行政院金融監督管理委員會核准
    與建華商業銀行股份有限公司（下稱建華銀行）合併，合併
    後更名為永豐商業銀行股份有限公司，原台北商銀暨原建華
    銀行之權利義務關係，由合併後並更名之永豐商業銀行股份
    有限公司概括承受。
乙、實體方面：
一、原告起訴主張：被告甲○○於民國81年11月3 日邀同被告丁○○為連帶保證人向原告借款新台幣（下同）670 萬元，約
    定依原告公告之基本放款利率機動計息，遲延履行時，除依
    上開利率計息外，逾期在6個月以內者，按上開利率10%，逾
    期超過6個月者，按上開利率20%計付違約金。另被告甲○○
    於同日邀同被告丁○○、乙○○為連帶保證人，向原告借款
    新台幣（下同）150萬元，約定依年息15%固定計息，遲延履
    行時，除依上開利率計息外，逾期在6 個月以內者，按上開
    利率10%，逾期超過6 個月者，按上開利率20%計付違約金。
    詎被告甲○○僅繳款至82 年1月3日，依約定書第5條約定，
    喪失期限利益，全部債務視同到期，經原告向臺灣板橋地方
    法院（下稱板院）聲請以83年度民執地字第3088號拍賣抵押
    物，並將受償分配款項抵充670 萬元貸款後，兩筆貸款尚分
    別餘欠1,306,123元、1,415,475元及利息、違約金，為此提
    起本件訴訟。並聲明：(一)如主文所示。(二)願供擔保聲請宣告
    假執行。
二、被告甲○○、乙○○雖未於言詞辯論期日到場，惟據其所提
    聲請撤回告訴狀之答辯意旨略以：原告就本件業向板院聲請
    核發支付命令，經伊提出異議，業經板院98 年度訴字第904
    號駁回在案。原告事後就同一事件再向本院起訴，違反一事
    不再理。另原告本件請求金額為2,721,598 元與板院支付命
    令所載之3,117,748 元不符，可見原告主張前後矛盾，不可
    採信。況原告就本件債權之請求權已罹於15年時效而消滅等
    語，資為抗辯。並聲明：原告之訴駁回。
三、被告丁○○未於言詞辯論期日到場，亦未提出書狀作何聲明
    或陳述。
四、查本件原告上開主張事實，業據提出借據、約定書、台北商
    銀客戶歷史資料查詢明細表、歷史往來明細查詢表、板院83
    年11月15日83年度民執地字第3088號民事執行處通知及貸款
    明細表等影本為證，被告甲○○、乙○○則以本件原告主張
    債權不實及請求權已罹於消滅時效等語置辯，則本件爭點厥
    為：(一)本件訴訟是否違反一事不再理原則？(二)本件原告請求
    金額是否不實？(三)原告請求權是否罹於時效而消滅？茲分項
    析述如后：
(一)、按訴訟法上所謂一事不再理之原則，乃指同一事件已有確定
    之終局判決者而言，最高法院19 年上字第278號判例可參。
    查原告固曾就本件債務聲請板院對被告甲○○、乙○○核發
    98年度司促字第4814號支付命令，經被告甲○○、乙○○對
    該支付命令提出異議，嗣因原告未遵期補繳裁判費，經板院
    以98 年度訴字第904號裁定駁回在案等情，此有上開板院支
    付命令及裁定影本在卷可參（見本院卷第30頁至32頁），惟
    板院係以起訴不合法為由駁回原告之訴，並未就訴訟標的為
    實體判決，亦即本件尚無確定之終局實體判決可言，則原告
    就同一事實對被告重行起訴為請求，並無違反一事不再理原
    則，是被告甲○○、乙○○執此置辯，自屬無理由。
(二)、又原告主張板院支付命令是將全部債務直接扣減強制執行分
    配案款，本件則將案款先行抵充650 萬元房貸部分，故請求
    金額較少等語，並提出領回案款債權分配表為證（見本院卷
    第4 頁），查本件兩造並未約定清償之抵充順序，則原告將
    強制執行所分配案款先行抵充數額較大之房貸部分，與民法
    第322條第2款規定之債務人獲益最多方式相符，自應准許。
    是被告甲○○、乙○○既未舉證證明原告有何求償不實之處
    ，僅以本件請求金額與板院支付命令不同，空言抗辯原告主
    張不實云云，自無可採。
(三)、次按請求權，因15年間不行使而消滅而消滅；消滅時效，自
    請求權可以行使時起算；開始執行行為或聲請強制執行，與
    起訴同有中斷消滅時效之效力；時效中斷者，自中斷之事由
    終止時，重行起算，民法第125條前段、第128條前段、第12
    9條第2項第5款及第137條第1 項分別定有明文。查本件被告
    甲○○自82年1月3日起即未依約償還本息，則本件請求權時
    效，因原告聲請板院以83年度民執地字第3088號強制執行而
    中斷，至83年11月29日分配案款之中斷事由終止後，再重新
    起算15年請求權時效，至98年11月28日始行消滅。惟原告係
    於98年7月1日即提起本件訴訟，此觀諸卷附起訴狀上本院方
    型收狀戳即明，可見本件原告主張之請求權並未罹於時效而
    消滅，則被告甲○○、乙○○上開時效抗辯，亦不足採。
五、綜上所述，原告依消費借貸及連帶保證之法律關係請求被告
    分別連帶給付如主文第1、2項所示之本金、利息及違約金，
    為有理由，應予准許。而被告甲○○、乙○○上開辯詞均為
    無理由，應予駁回。又原告陳明願供擔保，聲請宣告假執行
    ，核無不合，爰酌定相當擔保金額准許之。
六、本件訴訟費用額確定為28,177元，其中13,522元部分由被告
    甲○○、丁○○連帶負擔，其餘14,655元部分則由被告甲○○、丁○○、乙○○連帶負擔。
七、訴訟費用負擔之依據：民事訴訟法第78條、第85條第1項、
    第2項。
中    華    民    國    98    年    8     月    12    日
                        民事第六庭法官  傅中樂
以上正本係照原本作成。
如對本判決上訴，須於判決送達後20日內向本院提出上訴狀。
中    華    民    國    98    年    8     月    12    日
                                書記官  王怡屏


司法院資訊處製作；財團法人民間司法改革基金會備份。
